【裁判字號】    92,台聲,523
【裁判日期】    920821
【裁判案由】    所有權移轉登記
【裁判全文】
最高法院民事裁定                                九十二年度台聲字第五二三號
    聲  請  人  甲○○
    訴訟代理人  呂傳勝律師
右聲請人因與相對人乙○○間請求所有權移轉登記事件，對於中華民國九十二年一月
九日本院裁定（九十二年度台上字第一一號），聲請再審，本院裁定如左：
    主  文
聲請駁回。
聲請訴訟費用由聲請人負擔。
    理  由
本件聲請人以本院九十二年度台上字第一一號裁定（下稱原確定裁定）有民事訴訟法
第四百九十六條第一項第一款規定之情形對之聲請再審，無非以：聲請人在前訴訟程
序就前開事件第二審判決提起上訴，曾於第三審上訴理由狀暨補充理由狀，引用並揭
示民法第三百四十五條、第五百二十八條、第五百三十一條、第七百六十條、民事訴
訟法第二百七十七條、第二百七十九條第一項、第四百六十八條、第四百六十九條第
六款及本院二十八年上字第二二五○號、二十九年上字第八四二號、五十三年台上字
第二○六七號、同年台上字第三五七一號、七十一年台上字第二八○八號、八十五年
台上字第二六九四號判例內容，復將第二審判決有不適用法規及適用不當之事實為具
體之指摘，上訴自屬合法，原確定裁定竟錯引民事訴訟法第四百四十四條第一項規定
予以駁回，其適用法規顯有錯誤等詞，為其論據。
查本件前訴訟程序第二審本於取捨證據、認定事實之職權行使而論斷：依證人張舜毅
、林國弘、江美華、陳中鋒之證言，相對人並不因系爭土地之移轉而得依信託本旨而
為受益人之利益或特定目的之管理或處分，顯未具何信託目的而與信託契約之成立要
件不符，自不生信託效力。又系爭「長榮一站」及「長榮二站」自始即由兩造各自獨
立經營，其中「長榮一站」站務向來由相對人負責管理營運，其營業所得為相對人所
有及系爭土地買賣大部分價金實際上由相對人出資。且聲請人出面向訴外人林成添購
買系爭土地，由相對人提供資金，經聲請人支付與林成添後，逕將取得之權利直接移
轉登記與相對人。該由相對人代聲請人支付價金暨聲請人以取得之權利指定相對人為
登記名義人等情觀之，僅可認兩造間有默示之委任關係存在。茲聲請人既不能就兩造
有信託協議之事實舉證證明，則相對人就其移轉原因之舉證縱有疵累，仍應駁回聲請
人之請求。聲請人據以訴請相對人將系爭土地為所有權移轉登記，即屬無據，不應准
許。因而維持第一審所為聲請人敗訴之判決，駁回其上訴。嗣原確定裁定以聲請人對
第二審判決提起上訴，雖以該判決違背法令為由，惟其上訴理由狀所載內容，係就第
二審取捨證據、認定事實之職權之行使，指摘其為不當，並就原審所為論斷，泛言未
論斷或論斷矛盾，而非表明該判決所違背之法令及其具體內容，暨依訴訟資料合於該
違背法令之具體事實，難認其已合法表明上訴理由，並說明「信託係契約行為，原告
主張信託契約存在，應就信託契約確已成立之事實，負舉證責任，若原告先不能舉證
，以證實自己主張之事實為真實，則被告就其抗辯事實即令不能舉證，或其所舉證據
尚有疪累，亦應駁回原告之請求。原審以聲請人不能舉證證明兩造間就系爭土地有信
託契約存在之事實，自不得依信託契約終止之法律關係，請求相對人移轉系爭土地所
有權予聲請人，爰為聲請人敗訴之判決，經核並無違背法令之情形。至原判決贅列之
其他理由，無論當否，要與裁判之結果不生影響」云云，遂認聲請人之上訴為不合法
，予以駁回。經核原確定裁定並無適用法規顯有錯誤之情形。聲請人據以聲請再審，
求予廢棄原確定裁定，不能認為有理由。
據上論結，本件聲請為無理由。依民事訴訟法第九十五條、第七十八條，裁定如主文
。
中      華      民      國    九十二    年      八      月    二十一    日
                              最高法院民事第五庭
                                  審判長法官  朱  錦  娟
                                        法官  顏  南  全
                                        法官  許  澍  林
                                        法官  葉  勝  利
                                        法官  黃  秀  得
      右正本證明與原本無異
                                              書  記  官
中      華      民      國    九十二    年      九      月      二      日
                                                                    ｍ


司法院資訊處製作；財團法人民間司法改革基金會備份。
